【裁判字號】    95,台上,4991
【裁判日期】    950908
【裁判案由】    準強盜
【裁判全文】
最高法院刑事判決            九十五年度台上字第四九九一號
    上  訴  人  甲○○
                        2段1.
                        戒治所強制戒治中）
上列上訴人因準強盜案件，不服台灣高等法院台中分院中華民國
九十五年六月二十二日第二審判決（九十五年度上訴字第五二七
號，起訴案號：台灣南投地方法院檢察署九十四年度偵字第二四
０八號），提起上訴，本院判決如下：
    主  文
原判決撤銷，發回台灣高等法院台中分院。
    理  由
本件原判決認定：上訴人甲○○有精神分裂症，對外界事務之知
覺理會判斷及行為控制力，較一般人為薄弱，屬於精神耗弱之人
，於民國九十四年七月一日凌晨三時許，意圖為自己不法之所有
，攜帶其所有足供兇器使用之筍刀一支，前往南投縣竹山鎮延平
橋下游約四百公尺處吳瑞勳所有之綠竹筍園內，竊取吳瑞勳所有
之竹筍，總數約二十台斤，價值約新台幣（下同）二千元，上訴
人竊取竹筍得手，正欲離開現場之際，為吳瑞勳發現並持竹枝上
前嚇阻，詎上訴人為脫免逮捕，竟持筍刀揮擊吳瑞勳，當場施以
強暴，吳瑞勳雖持竹枝防衛並驅趕，仍受有右前臂二公分直線撕
裂傷之傷害（傷害部分未提告訴），上訴人旋拋下竹筍逃離現場
，嗣經吳瑞勳報警查獲等情。因而維持第一審論上訴人以攜帶兇
器竊盜，因脫免逮捕，而當場施以強暴罪，處有期徒刑肆年之判
決，駁回上訴人在第二審之上訴。固非無見。
惟查：(一)、有罪之判決書，對於被告有利之證據不採納者，應
說明其理由，刑事訴訟法第三百十條第二款定有明文。本件上訴
人自始否認準強盜犯行，辯稱：吳瑞勳發現上訴人割取竹筍時，
即拿鋤頭柄追打上訴人，造成上訴人頭部受傷、手掌骨折，上訴
人未拿筍刀攻擊吳瑞勳等語 (見警卷第二頁、偵查卷第二十五頁
及第一、二審審判筆錄），並提出竹山秀傳醫院於九十四年七月
三日所出具，其上記載上訴人於是日至該醫院求診，病名為「1
、右中指開放性傷口2、頭部外傷3、左第四掌骨折」之診斷證明
書影本一紙附卷（見第一審卷第二十九頁）。前開診斷證明書之
記載內容既與上訴人所辯情節形式上相符，復攸關上訴人是否係
因脫免逮捕而對吳瑞勳施以強暴之判斷，客觀上不失為對上訴人
有利之證據，原判決未予採納，又未說明不予採納之理由，自屬
於法有違。(二)、原判決認定：上訴人竊取竹筍得手，正欲離開
現場之際，為吳瑞勳發現並持竹枝上前嚇阻，上訴人為脫免逮捕
，竟持筍刀揮擊吳瑞勳，當場施以強暴，致吳瑞勳受有右前臂二
公分直線撕裂傷之傷害等情，係以證人吳瑞勳於第一審之證言為
其論據。但吳瑞勳於第一審證述：其發覺上訴人割竹筍時，有很
大聲的喊上訴人，也有拿小竹枝打上訴人，拿小竹枝打上訴人時
，上訴人好像是在割竹筍，上訴人拿扣案的刀子朝其揮了幾下，
有被砍到一下等語（見第一審卷第五十三、五十四頁），如果無
訛，則上訴人似在行竊竹筍之際當場被吳瑞勳發現，而且是吳瑞
勳先拿小竹枝揮打上訴人，上訴人才拿筍刀朝吳瑞勳揮舞，致吳
瑞勳右前臂受有二公分撕裂傷。原判決認定上訴人是欲離開現場
之際，為吳瑞勳發現，其認定事實與所憑之證據不相符合，已難
謂適法；且上訴人持刀朝吳瑞勳揮舞，究係為了脫免逮捕而攻擊
吳瑞勳，抑係遭吳瑞勳持小竹枝揮打而回手抵抗致傷及被害人，
事實仍有待釐清，原判決未詳為審認說明，遽行判決，於法亦有
未洽。(三)、上訴人於原審辯稱：其僅割取竹筍一、二支等語（
見原審卷第二十一、七十三頁），而核閱卷內筆錄，吳瑞勳於警
詢及偵審中均未提及上訴人竊取若干竹筍，原判決認定上訴人竊
取之竹筍總數約二十台斤，價值約二千元，並未詳敘其所憑之證
據，同有可議。以上或為上訴意旨所指摘，或為本院得依職權調
查之事項，應認原判決有撤銷發回之原因。
據上論結，應依刑事訴訟法第三百九十七條、第四百零一條，判
決如主文。
中    華    民    國  九十五  年    九    月    八    日
                      最高法院刑事第六庭
                          審判長法官  林  增  福
                                法官  邵  燕  玲
                                法官  張  清  埤
                                法官  陳  世  雄
                                法官  陳  朱  貴
      本件正本證明與原本無異
                                      書  記  官
中    華    民    國  九十五  年    九    月   十二   日
                                                      ｖ


司法院資訊處製作；財團法人民間司法改革基金會備份。
